【裁判字號】    99,監宣,165
【裁判日期】    991209
【裁判案由】    監護宣告
【裁判全文】
臺灣屏東地方法院民事裁定             99年度監宣字第165號
聲  請  人  林秀娥
相  對  人  林廖進珍
上列聲請人聲請監護宣告事件，本院裁定如下：
    主  文
宣告林廖進珍（女、民國○○年○○月○○日生、身分證統一編號：Ｚ0
00000000號）為受監護宣告人。
選定林秀娥（女、民國○○年○ 月○○日生、身分證統一編號：Ｚ000
000000號）為受監護宣告之人林廖進珍之監護人。
指定林玉苹（女、民國○○年○○月○○日生、身分證統一編號：Ｚ000
000000號）為會同開具財產清冊之人。
聲請費用新臺幣壹仟元由受監護宣告之人負擔。
    理  由
一、聲請意旨略以：聲請人林秀娥之母即相對人林廖進珍（女，
    民國○○年○○月○○日生，身分證統一編號：Ｚ000000000號，住
    住屏東縣萬巒鄉○○村○○路1 之2 號）因車禍受傷，雖經
    延醫診治，惟均無起色，已至不能處理自己事務之程度，為
    此依民法第14條之規定，聲請宣告相對人為受監護宣告人等
    語。
二、聲請人主張上開各情，業據其提出國仁醫院診斷證明書、戶
    籍謄本等件為證，並經本院前往國仁醫院，於鑑定人黃文翔
    醫師前點呼相對人，並詢問其姓名、年籍等問題，其無反應
    。本院另就相對人之精神及心智狀況訊問鑑定人，經鑑定人
    鑑定結果，認相對人於99年8 月25日因車禍導致頭部外傷引
    發顱內出血，並且陷入昏迷狀態，經緊急住院開刀治療後，
    目前仍於醫院接受長期照顧迄今。個案雙眼微睜，然眼球不
    會隨著呼喚搜尋聲音來源，無法清楚辨識家人，對於外界呼
    喚無辨識與理會能力，認知功能嚴重受損，喪失語言表達能
    力，且無法正確了解他人問話內容，亦無法使用肢體語言正
    確回應，對於時間、地方、人物之定向能力完全喪失，長短
    期記憶也明顯喪失，進食、沐浴、翻身、大小便、移動身體
    等日常生活狀況皆完全無法自理，亦完全無處理財產之能力
    。個案各項功能退化嚴重，生活完全無自理能力，必須長期
    依賴家人、醫療或養護機構照顧，個案目前已經處於意識不
    清與嚴重失智狀態因而導致個人認知功能嚴重失能，為意思
    表示、受意思表示或辨識其意思表示效果之能力幾乎完全喪
    失，此外，也已經完全失去行為能力，無法獨力處理個人事
    務與從事個人財務管理，應已達監護宣告之標準等情，有本
    院99年11月22日訊問筆錄、屏安醫院99年11月22日屏安醫字
    第0990450 號函附之精神鑑定報告書1 份在卷可憑。本院綜
    合上開勘驗結果及鑑定人之意見，認相對人確因精神障礙，
    致不能為意思表示或受意思表示之程度，故聲請人聲請對相
    對人為監護之宣告，為有理由，應予准許。
三、按受監護宣告之人應置監護人；法院為監護之宣告時，應依
    職權就配偶、四親等內之親屬、最近一年有同居事實之其他
    親屬、主管機關、社會福利機構或其他適當之人選定一人或
    數人為監護人，並同時指定會同開具財產清冊之人；法院選
    定監護人時，應依受監護宣告之人之最佳利益，優先考量受
    監護宣告之人之意見，審酌一切情狀，並注意下列事項：一
    、受監護宣告之人之身心狀態與生活及財產狀況。二、受監
    護宣告之人與其配偶、子女或其他共同生活之人間之情感狀
    況。三、監護人之職業、經歷、意見及其與受監護宣告之人
    之利害關係。四、法人為監護人時，其事業之種類與內容，
    法人及其代表人與受監護宣告之人之利害關係，修正後之民
    法第1110條、第1111條第1 項、第1111條之1 定有明文。
四、查相對人自罹病後主要係由聲請人林秀娥協助照顧及處理金
    錢相關事宜，此據聲請人林秀娥於訊問時陳述明確，並經證
    人即相對人次女林玉苹證述屬實，本院審酌聲請人林秀娥為
    相對人之長女，長期協助照護相對人，相對人之最近親屬即
    配偶林昌記、長子林孟平、次女婿張再財及兄弟姊妹廖光義
    、廖光林、羅廖榮珍、宋廖清珍、黃廖桂珍亦同意由林秀娥
    擔任相對人之監護人，是由聲請人負責護養及照顧相對人並
    管理其財產，應能符合相對人之最佳利益，爰選定聲請人為
    監護人。另依上開規定，法院於選定監護人時，應同時指定
    會同開具財產清冊之人，及依民法第1113條準用同法第1099
    條之規定，監護開始時，監護人對於受監護人之財產，應依
    規定會同遺囑指定、當地直轄市、縣（市）政府指派或法院
    指定之人，於2 個月內開具財產清冊，並陳報法院。為使聲
    請人得於期限內開具財產清冊並陳報法院，並衡酌林玉苹係
    相對人之次女，平日亦會協助處理相對人事務，上開親屬亦
    同意由林玉苹擔任相對人之會同開具財產清冊之人，爰併指
    定林玉苹為會同開具財產清冊之人。
五、依民事訴訟法第608 條第1 項、非訟事件法第24條第1 項，
    裁定如主文。
中    華    民    國    99    年    12    月    9     日
                        家事庭  法  官  張以岳
以上正本係照原本作成。
如不服本裁定關於選定監護人及指定會同開具財產清冊之人等部
分，應於送達後10日內向本院提出抗告狀，並繳納抗告費新臺幣
1,000元；其餘關於宣告監護之部分，不得抗告。
中    華    民    國    99    年    12    月    10    日
                                書記官  胡世瑩

司法院資訊處製作；財團法人民間司法改革基金會備份。
